【裁判字號】    99,聲,416
【裁判日期】    991124
【裁判案由】    訴訟救助
【裁判全文】
臺灣高等法院民事裁定                   99年度聲字第416號
聲  請  人  游正德
上列聲請人因與相對人林麗華間請求清償借款事件，聲請人提起
第二審上訴後，聲請訴訟救助，本院裁定如下：
    主  文
聲請駁回。
    理  由
一、按「當事人無資力支出訴訟費用者，法院應依聲請，以裁定
    准予訴訟救助。但顯無勝訴之望者，不在此限。法院認定前
    項資力時，應斟酌當事人及其共同生活親屬基本生活之需要
    」、「無資力支出訴訟費用之事由，應釋明之」，民事訴訟
    法第107條及第109條第2項定有明文。又「所謂無資力係指
    窘於生活，且缺乏經濟信用者而言」，最高法院43年台抗字
    第152號判例意旨可供參照。申言之，若非取給於自己或家
    族所必需之生活費不能支出訴訟費用，且無籌措款項以支出
    訴訟費用之信用技能，方能謂之為無資力支出訴訟費用。又
    ,當事人無資力支出訴訟費用者，依民事訴訟法第107條規定
    ，法院固應依聲請准予救助，惟此項無資力支出訴訟費用之
    事由，依同法第109條第2項及第284條之規定，應提出能即
    時調查之證據以釋明之。法院調查當事人是否無資力支出訴
    訟費用，專就當事人提出之證據為之，如當事人並未提出證
    據，或依其提出之證據，未能信其無資力支出訴訟費用之主
    張為真實，即應將其聲請駁回，並無派員調查之必要（最高
    法院26年滬抗字第34號判例參照）。
二、本件聲請意旨略以：聲請人重度視障，全倚配偶蔣玉花打零
    工維持生活，並育兩名稚子，不僅毫無積蓄，亦告貸無門，
    家境貧困，實無力支出訴訟費用云云，並檢據殘障手冊、戶
    籍謄本、低收入證明為據。
三、經查：上開殘障手冊雖載聲請人視障，惟與能否支出訴訟費
    用無涉；又戶籍謄本僅為家庭成員之設籍現況，不足為聲請
    人無資力之依據；再者低收入證明，固列聲請人為低收戶，
    惟該證明記載聲請人符合台北縣低收入戶生活扶助調查及核
    發作業要點之低收入戶，僅作低收入戶申請補助之用，不得
    作為其他用途，有該證明卷內可稽，尚非得以釋明聲請人確
    已窘於生活，亦難了解聲請人業已缺乏經濟信用；再者，依
    原法院執行處之分配表，尚有新台幣1,062,125元(即本件訴
    訟之標的)，屬應發還聲請人之分配款，見原審卷第8頁可按
    ，尚非可謂聲請人已無經濟信用。此外，別無提出能即時調
    查足資釋明聲請人無資力之窘困之證據，聲請人聲請訴訟救
    助即乏依據，無從准許，爰裁定如主文。
中    華    民    國    99    年    11    月    24    日
                    民事第十三庭
                        審判長法  官  林金村
                              法  官  陳秀貞
                              法  官  周祖民
正本係照原本作成。
不得抗告。
中    華    民    國    99    年    11    月    24    日
                              書記官  蕭進忠

司法院資訊處製作；財團法人民間司法改革基金會備份。
